臺灣高等法院臺中分院刑事裁定　
111年度毒抗字第939號
抗  告  人  
即  被  告  彭傑憲


上列抗告人因違反毒品危害防制條例案件，經檢察官聲請觀察、
勒戒（聲請案號：臺灣南投地方檢察署111年度聲觀字第218號、
偵查案號：同署111年度撤緩毒偵字第63號），不服臺灣南投地
方法院中華民國111年8月31日刑事裁定（111年度毒聲字第255號
），提起抗告，本院裁定如下：
    主  文
抗告駁回。
    理  由
一、抗告人即被告甲○○（下稱被告）因施用第二級毒品案件，經
    臺灣南投地方檢察署檢察官以111年度撤緩毒偵字第63號案
    件偵查，並以111年度聲觀字第218號聲請原裁定法院即臺灣
    南投地方法院准許將被告裁定送執行觀察、勒戒，由原裁定
    法院於民國111年8月31日以111年度毒聲字第255號裁定被告
    施用第二級毒品，應送勒戒處所觀察、勒戒（依法不得逾2
    月）；被告不服上開原裁定，於法定期間內提起抗告，先予
    說明。
二、被告抗告意旨略以：伊先前因保護管束沒上班、沒有錢，現
    已找到工作，也要照顧其母親，請撤銷原裁定，給予伊1次
    機會等語。
三、按「犯第10條之罪者，檢察官應聲請法院裁定，或少年法院
    （地方法院少年法庭）應先裁定，令被告或少年入勒戒處所
    觀察、勒戒，其期間不得逾2月」、「依前項規定為觀察、
    勒戒或強制戒治執行完畢釋放後，3年後再犯第10條之罪者
    ，適用前2項之規定」，毒品危害防制條例第20條第1項、第
    3項分別定有明文。而上開毒品危害防制條例第20條第3項所
    謂「3年後再犯」，只要本次再犯距最近1次觀察、勒戒或強
    制戒治執行完畢釋放，已逾3年者，即該當而應再令觀察、
    勒戒，且不因其間是否另犯第10條之罪經起訴、判刑或執行
    ，或經檢察官為緩起訴處分而命附無法等同於「觀察、勒戒
    或強制戒治」執行之戒癮治療而有所不同（最高法院刑事大
    法庭109年度台上大字第3826號、最高法院110年度台上字第
    2096號裁定意旨參照）。
四、本院查：
(一)被告有檢察官聲請意旨所示之基於施用第二級毒品甲基安非
    他命之犯意，於110年4月24日8時許，在其位於南投縣○里鎮
    ○○路0號住處內，以將第二級毒品甲基安非他命置於吸食器
    再點火燒烤吸食其蒸發所產生煙霧之方式，施用第二級毒品
    甲基安非他命1次等情，業據被告坦認在卷，且被告於110年
    4月26日22時25分許為警採集之尿液經送檢驗之結果，確呈
    甲基安非他命之陽性反應，亦有南投縣○○○○○○里○○○○○○○○○○
    ○○○號與真實姓名對照表、欣生生物科技股份有限公司出具
    之濫用藥物尿液檢驗報告各1份在卷可憑，足認被告之自白
    與事實相符而為可信。又被告前因上開施用第二級毒品之行
    為，由臺灣南投地方檢察署檢察官以110年度毒偵字第545號
    為附命完成戒癮治療之緩起訴處分確定，然因無故未依指定
    時間接受戒癮治療多次，嗣已由同署檢察官以111年度撤緩
    字第68號撤銷緩起訴處分確定，有前開緩起訴處分書、撤銷
    緩起訴處分書、送達證書及臺灣高等法院被告前案紀錄表在
    卷可憑。揆諸前開說明，縱使被告曾接受過前開附命緩起訴
    之戒癮治療，仍不得視為其事實上已接受等同「觀察、勒戒
    」執行完畢釋放之處遇。再被告前曾因施用毒品案件，經送
    執行觀察、勒戒後，因認無繼續施用毒品之傾向，於92年5
    月6日執行完畢釋放，並由臺灣南投地方檢察署檢察官以92
    年度毒偵字第369號為不起訴之處分確定，迄今未再執行過
    觀察、勒戒或強制戒治等情，有上開不起訴處分書、臺灣高
    等法院被告前案紀錄表、臺灣高等法院在監在押全國紀錄表
    各1份在卷可參。是被告本件施用第二級毒品之時間，距其
    上開觀察、勒戒執行完畢釋放後已逾3年，依法應再令觀察
    、勒戒。故而，原裁定依檢察官之聲請，裁定被告應送勒戒
    處所觀察、勒戒（法定期間不得逾2月），並無不合。
(二)被告固執前詞對原裁定不服而提起抗告。惟查，現行毒品危
    害防制條例採行「觀察、勒戒」與「緩起訴之戒癮治療」併
    行之雙軌模式。上開立法政策既係以併行之雙軌模式，應認
    有賦與檢察官依裁量行使之職權，亦即戒癮治療係檢察官就
    符合緩起訴處分之被告，依行政院所頒之認定標準，選擇實
    施對象、內容、方式與執行之醫療機構，於緩起訴處分時，
    為附命完成戒癮治療之處分，故是否給予行為人為附命完成
    戒癮之緩起訴處分，屬立法者給予檢察官之職權。又毒品危
    害防制條例規定之觀察、勒戒處分係屬強行規定，倘有施用
    毒品之行為，除檢察官審酌個案情形，依同條例第24條第1
    項為附完成戒癮治療之緩起訴處分，可排除適用外，凡經檢
    察官聲請，法院僅得依法裁定被告令入勒戒處所觀察、勒戒
    ，尚無自由斟酌以其他方式替代之權。況且毒品危害防制條
    例第20條第1項、第3項之觀察、勒戒規定，係針對施用毒品
    者所設預防、矯正之保安處分，目的在斷絕施用毒品之身癮
    及心癮，屬強制規定，兼具不可替代之教化治療作用，尚無
    因施用毒品者個人之工作、經濟或家庭等因素而得以免予執
    行之理。依上說明，被告前開抗告意旨以其一己之工作、經
    濟、家庭等狀況，對原裁定不服提起抗告，請求撤銷原裁定
    ，希改以其他方式替代觀察、勒戒，並無可採。
(三)基上所述，被告前開抗告為無理由，應予駁回。
據上論斷，應依刑事訴訟法第412條，裁定如主文。 　　
中　　華　　民　　國　　111 　年　　10　　月　　13　　日
                  刑事第十二庭  審判長法　官  張國忠
                                      法　官  高文崇
                                      法　官  李雅俐
以上正本證明與原本無異。
不得再抗告。
                                      書記官  蕭怡綸    
　　　　　　　　　
中　　華　　民　　國　　111 　年　　10　　月　　13　　日